【裁判字號】    92,訴,96
【裁判日期】    920314
【裁判案由】    清償借款
【裁判全文】
臺灣臺中地方法院民事判決  九十二年訴字第九六號
    原      告  聯信商業銀行股份有限公司
    法定代理人  丙○○
    訴訟代理人  乙○○
    被      告  甲○○
                丁○○
右當事人間請求清償借款事件，本院判決如左：
    主      文
被告應連帶給付原告新臺幣伍佰玖拾壹萬柒仟玖佰肆拾玖元，及自民國九十一年八月
二十二日起至民國九十二年一月二十二日止，按年息百分之七計算之利息，並及自民
國九十一年九月二十三日起至民國九十二年一月二十二日止，按年息百分之零點七計
算之違約金，暨自民國九十二年一月二十三日起至清償日止，按年息百分之七點六計
算之利息，其逾期在二個月以內者，按上開利率百分之十，逾期超過二個月部分，按
上開利率百分之二十計算之違約金。
訴訟費用由被告連帶負擔。
本判決於原告以新臺幣壹佰玖拾捌萬元為被告供擔保後，得假執行。但被告如於假執
行程序實施前，以新臺幣伍佰玖拾壹萬柒仟玖佰肆拾玖元為原告預供擔保，得免為假
執行。
    事      實
一、原告方面：
  (一)聲明：除假執行擔保金額外，如主文所示。
  (二)陳述：
  1.被告甲○○邀同被告丁○○為連帶保證人，於民國八十四年十二月十九日向原保
    證責任臺中市第六信用合作社（以下簡稱第六信用合作社）借款新臺幣（下同）
    六百萬元，約定清償日為九十年一月二十二日，其後第六信用合作社奉財政部八
    十八年十二月二十九日臺才融第八八七七三二０五號函准許與屏東縣屏東市第一
    信用合作社合併變更組織，並更名為聯信商業銀行股份有限公司，是原第六信用
    合作社之權利義務已由原告承受，而至前揭清償日，被告甲○○又邀被告丁○○
    與原告約定轉期續借，清償日期改為九十一年一月二十二日，約定利息則按年息
    百分之八點０六，加碼百分之零點七，共百分之八點七六按月計付，嗣後隨原告
    基本放款利率調整而調整，並自調整後之年利率重新計算利率。並約定遲延還本
    或付息時，借款人及連帶保證人均喪失分期攤還之權利，全部視為到期，且就逾
    期六個月以內部分，按約定利率百分之十，逾期六個月部分，就超過部分，按約
    定利率百分之二十，加付違約金，經被告立有同一內容之借據一紙，及交原告收
    執。然九十一年一月二十二日被告甲○○又邀被告丁○○與原告約定將清償期展
    延至一百零一年一月二十二日，而至九十二年一月二十二日為止之利息調整為按
    年息百分之七按月計付，九十二年一月二十三日起之利息則調整為按年息百分之
    七點六按月計付，其他約定均同前，亦經被告立有同一內容之契據條款變更契約
    及利率條款變更同意書各一紙，及交原告收執。
  2.詎被告甲○○自九十一年八月二十二日起，即未繳息，尚餘本金五百九十一萬七
    千九百四十九元，及如前開所述之利息、違約金等，迭經催討均未置理，依借據
    第四條第一款之約定，任何一宗債務不依約清償本金、利息，經通知後，借款視
    為全部到期，被告甲○○依法自應清償如訴之聲明所示之本金、利息、違約金之
    債務。茲被告丁○○既為連帶保證人，依約自應負連帶清償之責。
  (三)證據：提出財政部八十八年十二月二十九日臺才融第八八七七三二０五號函、經
    濟部公司執照影本各一份、借據、契據條款變更契約、利率條款變更同意書、放
    款往來明細查詢單各一紙、約定書二份、放出檔明細查詢一紙、郵局存證信函影
    本各一份為證。
二、被告方面：
    被告均未於言詞辯期日到場，惟據其先前所提出之書狀所作聲明或陳述略為：
  (一)聲明：
    1.駁回原告之訴及其假執行之聲請。
    2.如受不利判決，願供擔保請准宣告免為假執行。
  (二)陳述：被告甲○○已從中國電信股份有限公司臺中分公司離職，且被告丁○○亦
    僅為家庭主婦，並無任何收入，又值目前經濟景氣不佳，房地產均甚難出售，原
    告主張之利息顯有高於其他金融機構，因被告目前無固定之收入，尚無能力支付
    如此高之本金及利息。故原告若能同意降息，且把分期攤還之本金延長，被告願
    意分期清償。
    理      由
一、本件被告經合法通知，未於言詞辯論期日到場，核無民事訴訟法第三百八十六條
    所列各款情形，爰依原告之聲請，由其一造辯論而為判決。
二、本件原告主張之事實，已據其提出財政部八十八年十二月二十九日臺才融第八八
    七七三二０五號函、經濟部公司執照影本各一份、借據、契據條款變更契約、利
    率條款變更同意書、放款往來明細查詢單各一紙、約定書二份、放出檔明細查詢
    一紙、郵局存證信函影本各一份為證。被告已於相當時期受合法之通知，對於原
    告主張之事實，既不於言詞辯論期日到庭爭執，復未提出書狀以供本院斟酌，自
    堪信原告之主張為真正。至於被告雖抗辯：渠二人目前並無任何收入，且因目前
    經濟景氣不佳，房地產均甚難出售，原告主張之利息顯有高於其他金融機構，因
    被告目前無固定之收入，尚無能力支付如此高之本金及利息。故原告若能同意降
    息，且把分期攤還之本金延長，被告願意分期清償云云，此乃被告提出欲與原告
    和解之方案，惟此方案既未經原告同意，尚難據此拘束原告。
三、按消費借貸者，謂當事人一方移轉金錢或其他代替物之所有權於他方，而約定他
    方以種類、品質、數量相同之物返還之契約，民法第四百七十四條第一項定有明
    文；又稱保證者，謂當事人約定，一方於他方之債務人不履行債務時，由其代負
    履行責任之契約，同法第七百三十九條亦有明文；另保證債務之所謂連帶，係指
    保證人與主債務人負同一債務，對於債權人各負全部給付之責任者而言，此就民
    法第二百七十二條第一項規定連帶債務之文義參照觀之甚明（最高法院四十五年
    台上字第一四二六號判例可資參照）；而連帶債務之債權人，依同法第二百七十
    三條第一項規定，得對於債務人中之一人或數人或其全體，同時或先後請求全部
    或一部之給付。本件被告甲○○向原告借款，既自九十一年八月二十二日起，即
    未依約清償，借款自視為全部到期，且被告丁○○為其連帶保證人，從而，原告
    依消費借貸及連帶保證契約請求被告連帶給付借款五百九十一萬七千九百四十九
    元，及自九十一年八月二十二日起至九十二年一月二十二日止，按年息百分之七
    計算之利息，並及自九十一年九月二十三日起至九十二年一月二十二日止，按年
    息百分之零點七計算之違約金，暨自九十二年一月二十三日起至清償日止，按年
    息百分之七點六計算之利息，其逾期在二個月以內者，按上開利率百分之十，逾
    期超過二個月部分，按上開利率百分之二十計算之違約金，為有理由，應予准許
    。
四、兩造陳明願供擔保請為宣告假執行或免為假執行，經核均與規定相符，爰分別酌
    定相當之擔保金額予以宣告。
五、據上論結，原告之訴為有理由，依民事訴訟法第三百八十五條第一項前段、第八
    十五條第二項、第三百九十條第二項、第三百九十二條，判決如主文。
中      華      民      國    九十二    年      三      月     十四     日
                                        臺灣臺中地方法院民事第三庭
~B法      官  許石慶
右為正本係照原本作成
如不服本判決，應於判決送達後二十日內，向本院提出上訴狀。
中      華      民      國    九十二    年      三      月     十三     日
~B法院書記官    魏愛玲


司法院資訊處製作；財團法人民間司法改革基金會備份。
